【裁判字號】    98,審易,1986
【裁判日期】    981022
【裁判案由】    詐欺
【裁判全文】
臺灣士林地方法院刑事判決            98年度審易字第1986號
公  訴  人  臺灣士林地方法院檢察署檢察官
被      告  乙○○
上列被告因詐欺案件，經檢察官提起公訴（98年度偵字第6654號
、第7101號），本院判決如下：
    主  文
本件公訴不受理。
    理  由
一、公訴意旨略以：被告乙○○雖可預見將自己銀行帳戶提供他
    人使用而成為人頭帳戶，依一般社會生活之通常經驗，將成
    為不法集團收取他人受騙款項之用，而幫助他人從事詐欺犯
    罪，竟仍不違背其本意，基於幫助詐欺之犯意，於民國98年
    3 月8 日，在臺北市中正區捷運中正紀念堂站附近，將其所
    有第一商業銀行（下稱第一銀行）北投分行帳號0000000000
    0 號之存摺、提款卡及密碼，提供予姓名年籍不詳之成年男
    子，用以供該男子所屬之詐騙集團作為存、提、匯款所用，
    以此方式幫助該詐騙集團向他人詐取財物，嗣該詐欺集團成
    員於取得上揭帳戶後，即意圖為自己不法之所有，於附表所
    示時間，以附表所示之方式，向被害人丙○○、甲○○詐騙
    ，致被害人丙○○、甲○○等人陷於錯誤而於附表所示時間
    、地點，依該詐騙集團成員之指示，將附表所示金額款項匯
    入被告上揭帳戶內，嗣被害人丙○○、甲○○發覺有異報警
    處理而查悉上情，因認被告涉犯刑法第30條第1 項之幫助犯
    刑法第339 條第1 項詐欺取財罪嫌等語。
二、按同一案件繫屬於有管轄權之數法院者，由繫屬在先之法院
    審判之，刑事訴訟法第8 條前段定有明文，又法院依刑事訴
    訟法第8 條之規定不得為審判者，應諭知不受理之判決，該
    不受理判決並得不經言詞辯論為之，刑事訴訟法第303 條第
    7 款、第307 條復規定甚明。又所謂同一案件，除事實上之
    同一案件外，尚包括法律上之同一案件（即實質上一罪或裁
    判上一罪）在內。
三、查本件被告乙○○基於幫助詐欺之故意，於98年3 月8 日下
    午5 時30分，在臺北市中正區○○○路捷運中正紀念堂站三
    號出口，將其所申請之第一銀行北投分行帳戶帳號000-0000
    0000000 號帳戶之存摺、提款卡及密碼，提供予姓名年籍不
    詳之成年男子使用。嗣由該男子所組成之詐欺集團成員取得
    上開帳戶後，即意圖為自己不法之所有，於98年3 月10日，
    利用他人在奇摩拍賣網站申請設立之帳號，刊登不實拍賣資
    訊誘使買家下標轉帳付款，致被害人方游、曾惠蘭陷於錯誤
    ，被害人方游並於98年3 月10日，在臺北市○○區○○街85
    巷6 號1 樓住處，上網下標購買，並於98年3 月11日，在上
    開住處，利用網路轉帳新臺幣（下同）12,820元存入被告上
    開帳戶；被害人曾惠蘭則於98年3 月10日，在臺北市○○區
    ○○路35巷1 號13樓之3 住處，上網下標購買，並於98年3
    月11日，在華南商業銀行瑞祥分行，匯款45,420元存入被告
    上開帳戶，嗣因被害人方游、曾惠蘭均未取得所購物品，始
    察覺受騙報警查獲，因認被告涉犯幫助詐欺取財之罪嫌，業
    經臺灣臺北地方法院檢察署檢察官於98年9 月11日以98年度
    偵字第13268 號、第13267 號聲請簡易判決處刑（與起訴有
    相同效力），並於98年9 月21日繫屬臺灣臺北地方法院而尚
    未判決，有臺灣臺北地方法院檢察署98年度偵字第13268 號
    、第13267 號聲請簡易判決處刑書及臺灣高等法院被告前案
    紀錄表各1 份在卷可稽，堪認屬實；而查，前開經檢察官起
    訴之犯罪事實，除遭詐欺集團詐騙之被害人人別不同外，其
    餘被告交付詐欺集團所使用之帳戶、交付之時間，以及詐欺
    集團利用為詐欺之手法、被害人受騙匯款之帳戶，均核與本
    案檢察官起訴之犯罪事實相同，是被告應係以一提供銀行帳
    戶予詐欺集團之行為，幫助同一詐欺集團向不同之被害人詐
    取財物，而構成幫助詐欺之想像競合犯，被告被訴前開二犯
    罪事實，要屬裁判上一罪之同一案件無訛。從而，本案公訴
    人就98年9 月21日業經起訴之同一案件，復於98年10月19日
    以98年度偵字第6654號、第7101號向本院重行提起公訴（此
    有本院卷內之本院收文戳章可憑），依照首開說明，本件爰
    不經言詞辯論，逕為諭知不受理之判決。
四、本案起訴如附表所示被害人受詐欺之被害事實，應併由繫屬
    在先之臺灣臺北地方法院審理，附此敘明。
據上論斷，應依刑事訴訟法第303 條第7 款、第307 條，判決如
主文。
中    華    民    國    98    年    10    月    22    日
                  刑事第一庭審判長法  官  雷雯華
                                  法  官  王沛雷
                                  法  官  吳祚丞
以上正本證明與原本無異。
如不服本判決應於收受判決後10日內向本院提出上訴書狀，並應
敘述具體理由；其未敘述上訴理由者，應於上訴期間屆滿後20日
內向本院補提理由書（均須按他造當事人之人數附繕本）「切勿
逕送上級法院」。
                                  書記官  丁梅芬
中    華    民    國    98    年    10    月    22    日
附表：
┌──┬───┬─────────┬─────────┐
│編號│被害人│詐騙方式          │匯款時、地        │
│    │      │                  │                  │
├──┼───┼─────────┼─────────┤
│1   │丙○○│98年3月11日，在雅 │98年3月11日13 時31│
│    │      │虎奇摩拍賣網站，張│分，在不詳地點，匯│
│    │      │貼販賣LV手提袋之訊│款17,100元至被告上│
│    │      │息，致丙○○陷於錯│開帳戶            │
│    │      │誤，而依指示匯款  │                  │
├──┼───┼─────────┼─────────┤
│2   │甲○○│98年3月9日，在雅虎│98年3月9日15時44分│
│    │      │奇摩拍賣網站，張貼│，在臺中縣甲后路之│
│    │      │販賣綜合擴大機提袋│不知名超商，匯款  │
│    │      │之訊息，致甲○○陷│14,000元至被告上開│
│    │      │於錯誤，而依指示匯│帳戶              │
│    │      │款                │                  │
└──┴───┴─────────┴─────────┘


司法院資訊處製作；財團法人民間司法改革基金會備份。
